【裁判字號】    89,易,2209
【裁判日期】    900309
【裁判案由】    詐欺
【裁判全文】
臺灣桃園地方法院刑事判決                        八十九年度易字第二二九號
    公  訴  人  臺灣桃園地方法院檢察署檢察官
    被      告  甲○○
                丁○○
右被告因詐欺案件，經檢察官提起公訴（八十九年度偵字第一０三三二號），本院判
決如左：
      主    文
甲○○共同意圖為自己不法之所有，以詐術使人將本人之物交付，處有期徒刑肆月，
如易科罰金以參佰元折算壹日。
丁○○共同意圖為自己不法之所有，以詐術使人將本人之物交付，處有期徒刑參月，
如易科罰金以參佰元折算壹日。
      事    實
一、甲○○、丁○○基於共同意圖為自己不法所有之犯意聯絡，於民國（下同）八十
    八年十月三十一日，明知並無法解決丙○○與乙○○間互毆之傷害官司及丙○○
    與乙○○之妻蔡雪琴間妨害自由官司，二人竟至桃園縣龍潭鄉○○村○○路二０
    八巷三號丙○○住處，向丙○○詐稱渠等關係良好，只要支付渠等新台幣（下同
    ）十二萬元，必能幫丙○○解決官司，不用被關，致丙○○陷於錯誤而當場交付
    四萬元予甲○○及丁○○。嗣因時隔多日，乙○○均未與丙○○和解及撤回告訴
    ，甲○○與丁○○二人又避不見面，丙○○始知受騙。丙○○遂自己另行與乙○○達成和解，而互相撤回告訴。
二、案經被害人丙○○訴由桃園縣警察局平鎮分局報請臺灣桃園地方法院檢察署檢察
    官偵查起訴。
      理    由
一、訊據被告甲○○、丁○○均否認有何詐欺犯行，被告甲○○辯稱伊本來是替乙○○去向丙○○談和解的事，丙○○同意賠償二十萬元予乙○○，但乙○○不同意
    堅持要五十萬元，伊看不過去，才向丙○○說願意替丙○○去向乙○○談，伊收
    據上所寫「已拿二萬元，二人四萬元總共要拿十二萬元」，其中「二人」並非指
    伊與丁○○二人，係指另一人劉少明，丁○○只是陪伊一起去而已，丁○○不知
    情，伊拿了四萬元後，有和丁○○去乙○○家一次，但沒有談成云云。丁○○則
    辯稱因伊與乙○○均是開計程車的，彼此比較好說話，所以甲○○找伊一起去丙○○家，甲○○拿了四萬元後，伊有陪甲○○去乙○○家一次，甲○○就和乙○○之妻商談，伊和乙○○一起看電視、抽煙，伊並沒有參與幫忙調解的事，伊只
    是陪甲○○前往云云。惟查：
    （一）、告訴人指稱被告甲○○拿了錢寫下收據後，在告訴人家打電話給乙○○
            ，但是乙○○之妻接的電話（告訴人有錄音），後來甲○○均沒有再和
            告訴人聯絡，告訴人才打電話給甲○○問她處理結果（告訴人有錄音）
            ，但甲○○仍避不見面告訴人才決定提出告訴，而丁○○是和甲○○一
            起到告訴人家裡，告訴人和甲○○談的時候，丁○○均在旁，甲○○有
            說一人要六萬元，二人要十二萬元等語，證人乙○○亦到庭具結證稱：
            「因丙○○殺我太太，甲○○主動說他要幫我去找丙○○談，但沒有任
            何結果。（後來甲○○有無代表丙○○與你談？）自從甲○○幫我出面
            與丙○○談之後，我再也沒有與甲○○碰過面。（有無見過丁○○？）
            有，他是與甲○○到我家，就是甲○○主動要代表我出面與丙○○談的
            那一次。（甲○○去你家時說什麼？）他說他看不過去，丙○○拿刀殺
  我太太，他要出面幫我，他就叫我與丁○○到外面，他要和我太太談細
            節，但內容我不清楚。（甲○○表明要出面幫你談時，丁○○在場否？
            ）他就站在甲○○旁邊。」等語，是以被告甲○○與丁○○一同前往證
            人乙○○家中，是要代表乙○○去向丙○○和談，並非係受丙○○委託
            收受四萬元後，代表丙○○去和乙○○談判，此與告訴人所指訴被告余
            佳倩與丁○○收了錢後，除了在伊家中甲○○曾打一次電話給乙○○但
            未聯絡上乙○○外，甲○○及丁○○均未與乙○○商談等語相符，且衡
            情證人乙○○曾遭告訴人丙○○毆傷，證人乙○○之妻蔡雪琴亦曾遭告
            訴人砍傷，證人乙○○顯無迴護告訴人之虞，而證人乙○○與告訴人互
            毆之傷害官司亦經兩造撤回告訴而經判決不受理，此亦有本院八十九年
            度易字第六四七號判決一份附卷可證，證人乙○○已無官司纏身，亦無
            誣陷被告之必要，其證詞應可採信。被告二人所辯，向丙○○收錢之後
            ，曾共同至乙○○家中一次云云，不足採信。
    （二）、被告甲○○自陳：「剛開始是我和丁○○、乙○○在唱歌的時候，吳鳳
            江提到這件事，所以我和丁○○就代表乙○○去找丙○○，但找不到人
            ，我就在他家留下紙條，他回電給我，我們就請他到龍潭的ＰＵＰ談，
            把乙○○的意思轉告給丙○○知道，丙○○不同意。（後來你為何又留
            一張字條給丙○○？）因為上次在ＰＵＰ時候，丙○○說要時間考慮，
            過了一陣子，我又去找他，找不到，所以又留一張字條給他。丙○○打
            電話給我說他已籌好錢，但我轉告乙○○，乙○○認為二十萬元不夠，
            又不要和解了，丙○○也很生氣。」等語，是以被告丁○○於被告余佳
            倩一開始代表乙○○與丙○○談判的時候，丁○○就已經知悉，其後羅
            俊源並與甲○○一同至乙○○家中商談，也與甲○○一起到丙○○家中
            商談，其在丙○○家中時並在一旁聽聞甲○○要以一人六萬元、二人十
            二萬元的條件，代表丙○○去和乙○○談判，而且看見甲○○寫字據給
            丙○○，衡情，如果丁○○只是因為與乙○○是同行，比較好說話，應
            不至於放下自己開計程車的工作不去賺錢，而如此熱心地幫忙被告余佳
            倩，開車載甲○○去乙○○家又去丙○○家，而分文不取。而被告余佳
            倩與丁○○一同至丙○○家表明二人共十二萬元的條件要幫丙○○擺平
            官司不用關，告訴人亦認為二人係指被告甲○○及二人，雖被告甲○○
            事後改稱另一人係「劉少明」（音譯）不是被告丁○○云云，惟查被告
            甲○○自陳該劉少明很忙找不到人云云，那麼在被告甲○○與丁○○一
            起至丙○○家中寫字據時，甲○○並沒有聯絡上「劉少明」亦不知「劉
            少明」所要求的條件如何，怎會在字據上填寫二人共十二萬元？綜上，
            被告丁○○與被告甲○○確有犯意聯絡行為分擔，被告甲○○及丁○○
            所辯丁○○不知情云云，應屬迴護及卸責之詞不足採信。
    （三）、又依被告甲○○寫給告訴人丙○○的字據記載，被告甲○○及丁○○全
            部的報酬是十二萬元，如果被告二人真有幫告訴人談判的意思，應會在
            收到四萬元後，就積極進行談判的事宜，以求事成後能拿到全部的報酬
            ，被告二人反而從此不與告訴人聯絡，也不向告訴人報告進行的程度，
            在告訴人發覺有異而打電話給被告甲○○，問被告甲○○事情進展如何
            時，被告甲○○竟不向告訴人交待商談的情況反而推說我現在好累、你
            跟我約個時間到外面講、你等一下再打好不好云云，此有告訴人所提出
            的電話錄音帶一捲及譯文一份附卷可稽，且查，被告二人係於八十八年
            十月三十一日向丙○○收款，而遲至八十九年三月間證人乙○○始撤回
            對丙○○之傷害告訴，如果被告二人確有幫告訴人和乙○○和談，豈會
            在長達五個月的時間內，均未與告訴人聯繫，而使得告訴人在前開傷害
            案件於八十九年三月十六日判決不受理後，始於八十九年四月二十一日
            不甘損失而向警局提出告訴，是以被告二人共同為自己不法所有之意圖
            洵堪認定。此外，並有字據一紙、紙條二張、錄音帶一捲及譯文二份等
            附卷可以佐證，本件事證明確，被告二人之犯行均洵堪認定。
二、核被告甲○○及丁○○所為，係犯刑法第三百三十九條第一項之詐欺取財罪。二
    人間有犯意聯絡及行為分擔，均為共同正犯。爰審酌被告二人犯罪動機、目的、
    手段、所生之危害、否認犯行態度不佳、詐得金錢四萬元，尚未還款予與告訴人
    等一切情狀，各量處如主文所示之刑，並諭知易科罰金之折算標準。被告等行為
    後，刑法第四十一條於九十年一月十日經修正公布，並於同年月十二日生效，易
    科罰金之適用範圍擴大為最重本刑五年以下有期徒刑之罪，並明定併合處罰之數
    罪，如各罪均得易科罰金者，其應執行之刑逾六月時，亦得適用之，比較新舊法
    之結果，以裁判時即修正後之刑法第四十一條對被告較為有利，依刑法第二條第
    一項前段規定應適用裁判時之法律。
據上論斷，應依刑事訴訟法第二百九十九條第一項前段，刑法第二十八條、第三百三
十九條第一項、第二條第一項前段、修正後第四十一條第一項、罰金罰鍰提高標準條
例第一條前段、第二條，判決如主文。
本案經檢察官鄭重文到庭執行職務。
中      華       民       國     九十    年     三      月      九      日
                              臺灣桃園地方法院刑事第二庭
                                      法  官  張淑芬
右正本證明與原本無異。
如不服本判決，應於判決送達後十日內，向本院提出上訴狀。
                                      書記官  黃文琪
中      華       民       國     九十    年     三      月      九      日
附錄論罪科刑依據之法條：刑法第三百三十九條第一項。
刑法第三百三十九條：
意圖為自己或第三人不法之所有，以詐術使人將本人或第三人之物交付者，處五年以
下有期徒刑、拘役或科或併科一千元（已提高十倍為一萬元）以下罰金。
以前項方法得財產上不法之利益或使第三人得之者，亦同。
前二項之未遂犯罰之。


司法院資訊處製作；財團法人民間司法改革基金會備份。
